【裁判字號】    90,訴,23
【裁判日期】    900712
【裁判案由】    給付買賣價金
【裁判全文】
臺灣桃園地方法院民事判決  九十年度訴字第二三號
    原      告  甲○○
    法定代理人  丙○○
右當事人間請求給付買賣價金事件，本院判決如左：
      主      文
被告應給付原告新台幣肆佰捌拾柒萬壹仟肆佰貳拾壹元玖角，及自民國七十九年十月
一日起至清償日止，按年息百分之五計算之利息。
訴訟費用由被告負擔。
本判決於原告以新台幣壹佰柒拾萬元為被告供擔保後，得為假執行。
      事      實
甲、原告方面：
  一、聲明：如主文第一項所示，並陳明願供擔保請准宣告假執行。
  二、陳述：
  （一）、緣坐落桃園縣中壢市○○段興南小段第一九三—一二六號土地，面積０‧
          ０二九七公頃，應有部分000000000分之000000000，
          及同段一九三—一二七號土地，原屬原告甲○○所有；而同段第一九三—
          一三四號土地，面積０‧０二五九公頃，則原屬原告與訴外人乙○○、宋
          祺英共有，原告應有部分五分之三，乙○○、宋祺英各五分之一。
  （二）、於民國五十四年間，上開三筆土地曾出租與桃園縣政府做為中壢市屠宰場
          建築基地，於五十八年由鈞院判決縣政府應將地上建物拆除，土地交還被
          告，嗣七十一年，第一九三—一二七號土地被開闢為中壢市○○路○段，
          第一九三—一二六、一九三—一三四號土地則被開闢為中壢市○○街○段
          ，為此原告曾於七十二年、七十四年間向桃園縣政府及被告機關陳情，請
          求予以徵收，但被告均以財源短絀之理由未予承諾。
  （三）、於七十七年，原告與乙○○、宋祺英共同起訴請求被告應將上開三筆土地
          返還，經鈞院以七十七年度訴字第七００號返還無權占有土地事件受理後
          ，雙方於七十七年六月十四日達成和解，並於同月二十七日在鈞院做成和
          解筆錄，和解內容為「一、被告願於民國七十七年九月五日以後，政府實
          施徵收公共設施保留地時，按照政府徵收公共設施保留地所規定之價格計
          算，承購原告甲○○所有坐落桃園縣中壢市○○段興南小段第一九三—一
          二六、一九三—一二七號及原告乙○○、宋祺英、甲○○等三人所有坐落
          同段第一九三—一三四號土地所有權。二、被告承購前項土地需以符合政
          府徵收公共設施保留地所規定之條件。三、承購前項土地之土地增值稅負
          擔，按政府徵收土地設施保留地之規定辦理。」。
  （四）、於七十八年，桃園縣政府辦理徵收公共設施保留地，將上開第一九三—一
          二七號土地予以徵收，但被告機關卻未依約價購上開第一九三—一二六、
          一九三—一三四號土地。原告遂於七十九年，依據上開和解筆錄內容，訴
          請被告履行買賣契約，請求給付該二筆土地之買賣價金，歷經數審，最後
          經台灣高等法院以八十二年度重上更（二）字第八十七號判決，被告應依
          七十九年度第一九三—一二六、一九三—一三四號土地之公告現值加四成
          計算之價金，給付與原告及乙○○、宋祺英，計被告應給付原告第一九三
          —一二六號土地價金二千六百六十二萬五千一百八十五元九角，第一九三
          —一三四號土地價金六百九十六萬一千九百二十元；給付乙○○、宋祺英
          第一九三—一三四號土地價金各二百三十二萬零六百四十元，然因依八十
          三年一月七日修正前之土地稅法第三十九條規定，政府徵收公共設施保留
          地，其土地增值稅減徵百分之四十，而土地增值稅依法應由出賣人負擔，
          故原告乃依上開和解內容，核算第一九三—一二六號土地之土地增值稅為
          三百三十九萬四千五百五十二元一角；第一九三—一三四號土地之土地增
          值稅，原告應負擔八十八萬五千三百一十三元八角，乙○○、宋祺英應負
          擔二十九萬五千七百七十八元，是以上開確定判決主文所命被告給付之金
          額，命被告給付原告甲○○二千九百三十萬七千二百四十元，給付乙○○
          、宋祺英各二百零二萬四千八百六十元，係將前述土地價金扣除土地增值
          稅後之數額。
  （五）、惟原告取得上開確定勝訴判決辦理土地移轉登記予被告時，土地稅法已修
          改為政府徵收公共設施保留地，免徵土地增值稅，而上開二筆土地，亦已
          於八十八年十一月四日移轉登記完成。本件被告應給付原告之價金，因慮
          及增值稅負擔之問題，乃先計算土地增值稅之金額，自被告應給付之土地
          買賣總價中預先扣除，而就扣除後之餘額請求給付，現土地增值稅既不需
          繳納，且該筆被扣除之價金，係自七十九年十月一日即應給付原告及宋桂
          林、宋祺英，則該被扣除之價金，自應自該時點加計利息返還與原告等人
          ，又宋祺英、乙○○已分別於八十九年十一月三十日、九十年一月五日將
          渠等對被告請求給付之二十九萬五千七百七十八元及利息之債權讓與原告
          ，爰依買賣契約價金請求權、不當得利請求權（二請求權之法律關係為選
          擇合併），請求判如聲明。
  三、證據：提出和解書及和解筆錄影本、鈞院七十九年度訴字第一四０二號民事判
      決影本、台灣高等法院八十二年度重上更（二）字第八七號民事判決影本、最
      高法院八十四年度台上字第二九三五號判決及確定證明影本、免稅證明書影本
      、土地登記簿謄本影本各一份、契約書影本二份。
乙、被告未於言詞辯論期日到場，亦未於言詞辯論終結前提出書狀作何聲明或陳述。
      理      由
壹、程序方面：
一、本件原告起訴時請求判決被告應給付原告四百五十七萬五千六百四十三元九角，
    及自七十九年十月一日起至清償日止，按年息百分之五計算之利息，並陳明願供
    擔保請准宣告假執行，繼於本院審理中擴張聲明為被告應給付原告四百八十七萬
    一千四百二十一元九角，及自七十九年十月一日起至清償日止，按年息百分之五
    計算之利息，並陳明願供擔保請准宣告假執行，此係擴張應受判決事項之聲明，
    核與民事訴訟法第第二百五十五條第一項第三款之規定相符，應予准許，合先敘
    明。
二、本件被告經合法送達，未於言詞辯論期日到場，核無民事訴訟法第三百八十六條
    各款所列情形，爰依原告之聲請，由其一造辯論而為判決。
貳、實體方面：
一、原告主張其與訴外人乙○○、宋祺英，依據本院七十七年度訴字第七００號民事
    和解筆錄內容，於另案對被告訴請給付坐落桃園縣中壢市○○段興南小段第一九
    三—一二六，一九三—一三四號土地之買賣價金，並獲勝訴判決確定，因該判決
    主文所示之價金，係預扣原告等人所應繳交之土地增值稅，而此筆土地增值稅，
    已因法令修正不需繳納，且宋祺英、乙○○已分別於八十九年十一月三十日、九
    十年一月五日將渠等對被告之請求權讓與原告等事實，業據其提出與所述相符之
    和解書及和解筆錄影本、本院七十九年度訴字第一四０二號民事判決影本、台灣
    高等法院八十二年度重上更（二）字第八七號民事判決影本、最高法院八十四年
    度台上字第二九三五號判決及確定證明影本、免稅證明書影本、土地登記簿謄本
    影本各一份、契約書影本二份為證；而被告已於相當時期受合法通知，既不於言
    詞辯論期日到場爭執，復未提出準備書狀以供本院參酌，堪信原告之主張為真實
    。
二、按無法律上之原因而受利益，致他人受損害者，應返還其利益。雖有法律上之原
    因，而其後已不存在者，亦同。不當得利之受領人，除返還其所受之利益外，如
    本於該利益更有所取得者，並應返還。但依其利益之性質或其他情形不能返還者
    ，應償還其價額。民法第一百七十九條、第一百八十一條分別定有明文。本件原
    告及訴外人乙○○、宋祺英於台灣高等法院八十二年度重上更（二）字第八七號
    民事判決請求給付價金事件所預扣之部分買賣價金，被告本應於七十九年十月一
    日給付原告等人，僅因渠等預慮土地增值稅負擔之問題，而在該時點將原預估土
    地增值稅之金額預先扣除，既然事後無須繳納，該筆金額自仍應歸原告等人所有
    ，現被告無法律上之原因，受有該筆金額之利益，至原告受有損害，自應返還其
    利益，又本件之請求權係屬可轉讓之債，訴外人乙○○、宋祺英既已將渠等之債
    權讓與原告，則原告依據不當得利請求權，請求被告應給付原告四百八十七萬一
    千四百二十一元九角，及自七十九年十月一日起至清償日止，按年息百分之五計
    算之利息部分，為有理由，應予准許。
三、原告陳明願供擔保，聲請宣告假執行，經核並無不合，爰酌定相當擔保金額准許
    之。
四、末按攻擊或防禦方法，除別有規定外，應依訴訟進行之程度，於言詞辯論終結前
    適當時期提出之。判決，除別有規定外，應本於當事人之言詞辯論為之。民事訴
    訟法第一百九十六條第一項、第二百二十一條第一項定有明文。本件被告於九十
    年七月四日陳報之答辯狀，為同年六月二十八日言詞辯論終結後所提出，揆諸上
    揭原則，其內容不在本院審酌之範圍，附此敘明。
五、據上論結，本件原告之訴為有理由，依民事訴訟法第三百八十五條第一項前段、
    第七十八條、第三百九十條第二項，判決如主文。
中      華      民      國    九十      年      七      月      十二    日
                                  臺灣桃園地方法院民事第一庭
~B審判長法  官  陳世宗
~B      法  官
~B      法  官  許炎灶
右為正本係照原本作成
如對本判決上訴，須於判決送達後廿日內向本院提出上訴狀
中      華      民      國    九十      年      七      月      十二    日
~B法院書記官  蘇   萱


司法院資訊處製作；財團法人民間司法改革基金會備份。
